【裁判字號】    97,交聲,1451
【裁判日期】    970916
【裁判案由】    聲明異議
【裁判全文】
臺灣高雄地方法院交通事件裁定        97年度交聲字第1451號
原處分機關  交通部公路總局臺北區監理所基隆監理站
異  議  人
即受處分人  乙○○
上列異議人即受處分人因違反道路交通管理處罰條例案件，對於
交通部公路總局臺北區監理所基隆監理站民國97年5 月8 日所為
之處分（原處分案號：基監字第裁42-L00000000號），聲明異議
，本院裁定如下：
    主  文
異議駁回。
    理  由
一、原處分意旨略以：異議人即受處分人乙○○於民國95年11月
    19日14時59分許，駕駛車牌號碼0797-PX 號自用小客車，在
    嘉北公路崙陽段，因在多車道不依規定駕車（行駛機車優先
    道）為警當場攔停並製單舉發，經原處分機關依道路交通管
    理處罰條例第45條第4 款規定，裁處異議人罰鍰新臺幣（下
    同）1,800 元整，並依同條例第63條規定記違規點數1點 之
    處分等語。
二、聲明異議意旨則以：異議人固不否認有上開違規行為，惟係
    因汽車燃油不足，要至加油站加油才行駛到機車優先道，伊
    在警方攔查點30、40公尺前切入機車優先道，一切入沒多久
    即被查獲，且係行駛機車優先道而非機車專用道，爰依法聲
    明異議等語。
三、按汽車駕駛人，爭道行駛而有在多車道不依規定駕車之情形
    者，處新臺幣600 元以上1,800 元以下罰鍰；汽車駕駛人，
    違反同條例第45條者，除依原條款處罰鍰外，並記違規點數
    1 點。道路交通管理處罰條例第45條第4 款、第63條第1 項
    第1 款分別定有明文。
四、本件異議人於95年11月19日14時59分許，駕駛車牌號碼0797
    -PX 號自用小客車，在嘉北公路崙陽段，因行駛機車優先道
    為警當場攔停並製單舉發，經原處分機關依道路交通管理處
    罰條例第45條第4 款規定，裁處異議人罰鍰1,800 元整，並
    依同條例第63條第1 項第1 款規定記違規點數1 點之處分等
    情，有交通部公路總局臺北區監理所基隆監理站97年5 月8
    日基監字第裁42-L00000000號違反道路交通管理事件裁決書
    、嘉義縣警察局95年11月19日嘉縣警交字第L00000000 號舉
    發違反道路交通管理事件通知單各1 份在卷可稽（見本院卷
    第4 頁、第6 頁），異議人雖以要至加油站加油才行駛到機
    車優先道，伊在警方攔查點30、40公尺前切入機車優先道，
    且該車道係機車優先道而非機車專用道等語置辯，惟查：
  (一)按交通警察製單舉發違反道路交通管理處罰條例所列之違規
    事實，本質上為行政處分，係公務員基於職務上之權力，依
    法就特定之具體事件所為之具公法上效果之單方面行政行為
    ，基於公務員為公法上行為具有公信力之原則，該行政行為
    當可被推定為真正，其據以依法處分之事實認定亦為正確無
    誤。本此公信原則，乃立法者賦予行政機關制定違反道路交
    通事件統一裁罰標準及處理細則，使執勤警員得當機處分以
    達其維護交通秩序、安全之行政目的。若謂公務員一切行政
    行為均需預留證據以證其實，則國家行政勢必窒礙難行，據
    此，刑事訴訟法就犯罪證據有關之規定中，與屬行政秩序罰
    之交通違規裁罰本質不合之部分，自不在準用之列。易言之
    ，倘無證據可資證明執勤員警有捏造事實違法取締之情事存
    在，則執勤警員本其維護交通秩序、安全職責所為之舉發，
    自應受到合法、正確之推定。
  (二)證人即本件舉發員警甲○○於本院調查時具結證稱：當時警
    方在加油站前方約30公尺處攔查，如果異議人是靠近加油站
    前30公尺切入機車道，要轉進加油站加油，伊不會攔查，異
    議人是下北港橋左轉走嘉159 線，約行駛50公尺左右，就切
    到外側機車優先道，一直開到攔查點約開了350 公尺，且當
    時只有異議人的車輛佔用機車優先道，可判斷異議人在機車
    優先道行駛至少一段滿長的距離等語（見本院卷第頁12、頁
    13頁），證人既為執行交通勤務之專業警察人員，相當嫻熟
    取締勤務，而取締時係在光線良好之日間，亦無其他車輛佔
    用機車優先道，應可清楚看見異議人車輛，而無發生誤認之
    危險。參以證人為依法執行勤務之員警，與異議人素無仇怨
    ，僅係偶然舉發異議人違規行為，其經本院以證人身分傳喚
    到庭，具結後以偽證刑責作為擔保而為前開陳述，衡情當無
    自陷偽證罪而構詞誣陷異議人之理，且依其所述內容並無何
    矛盾或違背經驗法則之處，是證人所為上述證言應屬真實可
    信，得為本院判斷之依據；此外，異議人復未就其所主張執
    勤員警之舉發有誤乙節提出相關證據以供調查，故證人所為
    之舉發，自應受到合法、正確之推定。是以，異議人辯稱係
    在警方攔查點30、40公尺前切入機車優先道等語，尚無可採
    。
  (三)至異議人另辯稱伊係行駛機車優先道而非機車專用道等語，
    然查，依道路交通標誌標線號誌設置規則第174 條之1 第1
    項規定，機器腳踏車優先車道標線，用以指示汽缸總排氣量
    未滿550 立方公分之機器腳踏車優先行駛之車道，其他車種
    除起步、準備停車、臨時停車或轉向外，不得橫跨或占用行
    駛。而標誌、標線、號誌之設置目的，係在於提供車輛駕駛
    人及行人有關道路路況之警告、禁制、指示等資訊，以便利
    行旅及促進交通安全，駕駛人駕駛車輛或行人在道路上，應
    遵守道路交通標誌、標線、號誌之指示、警告、禁制規定，
    並服從執行交通勤務之警察或依法令執行指揮交通及交通稽
    查任務人員之指揮，道路交通管理處罰條例第4 條第1 項亦
    定有明文。揆諸前開說明，本件異議人駕駛自用小客車，自
    應依循機器腳踏車優先車道標線之指示，除起步、準備停車
    、臨時停車或轉向外，不得橫跨或佔用機車優先道，異議人
    以機車優先道非機車專用道等語置辯顯係卸責之詞，委不足
    採。
五、綜上所述，異議人確有上開違規事實，應可認定。是以，原
    處分機關依據道路交通管理處罰條例第45條第4 款、第63條
    第1 項第1 款規定，裁處罰鍰1,800 元，並記違規點數1 點
    ，並無不當，本件異議為無理由，應予駁回。
六、據上論斷，依道路交通管理處罰條例第87條、道路交通案件
    處理辦法第19條，裁定如主文。
中    華    民    國    97    年    9     月    16    日
                  交通法庭    法  官  周佳佩
以上正本證明與原本無異。
如不服本裁定應於送達後5日內向本院提出抗告狀。
中    華    民    國    97    年    9     月    16    日
                              書記官  王壹理


司法院資訊處製作；財團法人民間司法改革基金會備份。
